臺灣高等法院民事裁定
111年度破抗字第7號
抗  告  人  李美雲  
上列抗告人因聲請宣告破產事件，對於中華民國111年1月25日臺
灣桃園地方法院110年度破字第13號裁定提起抗告，本院裁定如
下：
    主  文
原裁定廢棄，發回臺灣桃園地方法院。
    理  由
一、抗告人聲請及抗告意旨略以：伊為巨暐企業有限公司（下稱
    巨暐公司）負責人，巨暐公司因受到新型冠狀病毒疫情影響
    ，致業務緊縮收入驟減，積欠高額債務無法清償，已向臺灣
    士林地方法院（下稱士林地院）聲請宣告破產，伊為巨暐公
    司之連帶保證人，亦因此積欠高達新台幣（如未標明幣別，
    下同）1億3,940萬0,930元及美金105萬元，惟伊已高齡60歲
    ，創業實屬困難，且名下之資產僅有現金43萬6,441元及不
    動產價值總額為17萬9,400元，共計61萬5,841元，資產明顯
    不足清償債務，爰依法聲請法院宣告破產。原審以本件宣告
    破產無實益為由駁回聲請，然伊目前為市場攤販即第三人莊
    慧珍員工，每日工資約1,200元，每月工作約16至20日，每
    月收入約1萬9,200元至2萬4,000元不等，可支應必要生活費
    用，無庸再於破產財團支出，伊前述財產仍足以支應破產財
    團費用及財團債務，自有破產實益。原審未依職權調查即駁
    回伊聲請，於法未合。為此提起抗告，請求廢棄原裁定等語
    。
二、按破產，對債務人不能清償債務者宣告之，破產法第57條定
    有明文。次按「左列財產為破產財團：一、破產宣告時屬於
    破產人之一切財產，及將來行使之財產請求權。二、破產宣
    告後，破產終結前，破產人所取得之財產」、「左列各款，
    為財團費用：一、因破產財團之管理變價及分配所生之費用
    。二、因破產債權人共同利益所需審判上之費用。三、破產
    管理人之報酬」、「破產人及其家屬之必要生活費及喪葬費
    ，視為財團費用」、「破產宣告後，如破產財團之財產不敷
    清償財團費用及財團債務時，法院因破產管理人之聲請，應
    以裁定宣告破產終止」，破產法第82條第1項第1、2款、第9
    5條第1項第1至3款、第2項、第148條分別定有明文。準此，
    依同法第148條規定之旨趣，除債務人之財產不敷清償破產
    財團之費用及財團之債務外，尚難認無宣告破產之實益。是
    以法院就破產之聲請，應本於職權為必要之調查，倘債務人
    確係毫無財產可構成破產財團，或債務人之財產不敷清償破
    產財團之費用及財團之債務，無從依破產程序清理其債務時
    ，始得以無宣告破產之實益，裁定駁回聲請，尚非僅以破產
    債權是否得受清償而定（司法院院字第1505號解釋、最高法
    院86年度台抗字第479號、96年度台抗字第398號裁判要旨參
    照）。
三、經查：
　㈠抗告人主張其為巨暐公司之連帶保證人，積欠花旗商業銀行
    股份有限公司1,136元之信用卡債務、中國信託商業銀行股
    份有限公司1萬2,794元之信用卡債務、積欠華南商業銀行股
    份有限公司1,300萬元之連帶保證債務、積欠臺灣銀行股份
    有限公司1,600萬元之連帶保證債務、積欠台新國際商業銀
    行股份有限公司1,500萬元之連帶保證債務、積欠永豐商業
    銀行股份有限公司美金11萬8,115.17元、美金257萬6,000元
    之連帶保證債務、積欠台中商業銀行股份有限公司美金119
    萬7,684.10元之連帶保證債務；又積欠中租迪和股份有限公
    司美金21萬5,438元、美金44萬5,116元債務，且為該2筆債
    務之本票共同發票人等情，業據其提出債權人清冊、財團法
    人金融聯合徵信中心查詢當事人綜合信用報告回覆書、臺灣
    臺北地方法院110年度重訴字第1085號起訴狀、士林地院110
    年度司促字第15978號、110年度司促字第16309號、110年度
    司促字第16004號支付命令、110年度司票字第10848號、110
    年度司票字第10849號民事裁定等件為憑（見原審卷第6-25
    、73-120頁），堪信為真。則抗告人所積欠之信用卡及連帶
    保證債務合計為4,401萬3,930元（計算式：1,136元＋12,794
    元＋13,000,000元＋16,000,000元＋15,000,000元＝44,013,930
    元）、美金389萬1,799.27元（計算式：美金118,115.17元＋
    美金2,576,000元＋美金1,197,684.10元＝美金3,891,799.27
    元），且抗告人所積欠之本票債務合計為美金66萬0,544元
    （計算式：美金215,438元＋美金445,116元＝美金660,554元
    ）。
　㈡抗告人現有資產除後述收入外，尚有現金43萬元、台北富邦
    銀行敦北分行存款迄105年12月21日止餘18元；臺灣銀行松
    山分行存款迄108年4月1日止餘2,230元；兆豐國際商業銀行
    忠孝分行迄110年12月21日止餘212元；華南銀行忠孝東路分
    行存款迄110年6月21日止餘3,701元；三芝郵局存款迄110年
    12月23日止280元。又抗告人名下有重測前○○段○○小段000-0
    地號土地之土地價值為17萬9,400元等情，有其提出之存摺
    影本、不動產第一類謄本等可考（見原審卷第50-66頁），
    並據提出面額為43萬元、受款人為抗告人之元大銀行本行支
    票影本為憑（見本院卷第99頁），堪予認定。綜上，抗告人
    之財產合計為61萬5,841元（計算式：430,000元＋18元＋2,23
    0元＋212元＋3,701元＋280元＋179,400元＝615,841元），足見
    抗告人財產顯有無法清償所負債務之情事。
　㈢又抗告人主張其目前為市場攤販莊慧珍之員工，每日工資約1
    ,200元，每月工作約16至20日，每月收入約1萬9,200元至2
    萬4,000元不等等語，業據提出莊慧珍出具關於抗告人薪資
    之聲明書、抗告人工作照片為證（見本院卷第97、51-61頁
    ），應認已有所釋明，則抗告人每月工作收入已高於原審認
    定抗告人每月所需必要生活費用1萬5,281元，則其主張每月
    工作所得足以支應其之必要生活費，毋須由破產財產支應等
    語，似非全然無稽。又抗告人之債權人大多為金融機構，發
    生債權之原因尚屬單純，抗告人財產狀況亦非複雜，而破產
    管理人係管理、取回、保全、變價屬於破產財團之財產等，
    並辦理債權申報、編造債權表及破產人之資產表、於債權人
    會議時，報告破產事務之進行狀況、製作分配表、將破產財
    團財產平均分配予債權人等程序，管理人報酬及財團費用應
    不致過高，則抗告人主張其現有資產而為原審所是認之61萬
    5,841元，足以組成破產財團，於清償破產財團費用及財團
    債務後，尚有餘款可供債權人平均分配等語，即非全然無據
    。
　㈣從而，原審未盡必要之調查，即逕以抗告人無法以工作收入
    支撐全年生活所需，其得組成破產財團之資產，於扣除抗告
    人必要生活費用及財團費用後，恐所剩無幾，甚至不足組成
    破產財團，認定本件無宣告破產之實益為由，駁回抗告人之
    破產聲請，自有未洽。抗告意旨指摘原裁定不當，求予廢棄
    ，為有理由。茲審酌事實認定之審級利益，應否宣告抗告人
    破產及其破產程序之進行，宜由原法院調查及進行，應依破
    產法第5條準用民事訴訟法第492條後段規定，將本件發回原
    法院調查後更為裁定。
四、據上論結，本件抗告為有理由，爰裁定如主文。　　
中　　華　　民　　國　　111 　年　　5 　　月　　30　　日
                  民事第二十二庭
                      審判長法  官  張靜女
                            法  官  朱漢寶
                            法  官  范明達
正本係照原本作成。
本裁定除以適用法規顯有錯誤為理由外，不得再抗告。如提起再
抗告，應於收受送達後10日內委任律師為代理人向本院提出再抗
告狀。並繳納再抗告費新臺幣１千元。
中　　華　　民　　國　　111 　年　　5 　　月　　30　　日
  　　　　　　　　　　　　　書記官  余姿慧